臺灣高等法院刑事裁定　　　　　　　　　　　　　　九十一年度毒抗字第五六五號
　　抗　告　人
　　即　被　告　甲○○
右被告因違反毒品危害防制條例案件，不服台灣板橋地方法院中華民國九十一年八月
三十日所為裁定（九十一年度毒聲字第二七九九號）提起抗告，本院裁定如左：
    主  文
抗告駁回。
    理  由
一、按施用第一級或第二級毒品者，應先將被告送勒戒處所觀察、勒戒，八十七年五
    月二十日公布施行之毒品危害防制條例第二十條第一項定有明文。又毒品危害防
    制條例第二條第二項第一款、第二款，並規定將海洛因、安非他命分列為第一級
    、第二級毒品管制，不得非法製造、運輸、販賣、轉讓、施用或持有。
二、原裁定以：抗告人即被告甲○○於民國九十年十一月十三日上午四時四十五分許
    往前分別回溯二十六小時、九十六小時內某時，在不詳地點，各施用第一、二級
    毒品海洛因、安非他命一次。嗣於九十年十一月十二日二十二時二十分許，在臺
    北縣土城市○○路五八七巷四十八號一樓為警查獲。雖被告矢口否認犯行，惟其
    尿液經送驗後呈嗎啡、安非他命、甲基安非他命之毒品陽性反應，此有昭信科技
    顧問股份有限公司濫用藥物陽性檢體檢驗報告附卷可稽，被告施用毒品犯行堪予
    認定，而依毒品危害防制條例第二十條第一項及觀察勒戒處分執行條例第三條第
    一項、第二項裁定將被告送勒戒處所觀察、勒戒。
三、抗告意旨略以：抗告人並未施用第一、二級毒品，況且被告尿液再經檢驗，亦無
    嗎啡、安非他命、甲基安非他命等毒品陽性反應，此有中華醫事檢驗中心及聯合
    醫事檢驗所出具之檢查報告單各乙紙可稽，為此提起抗告，指摘原判決不當，請
    求廢棄原裁定，另為適法之處置。
四、查海洛因經注射或吸入人體後，約百分之八十於二十四小時內自尿中排出，一般
    而言，尿液中能否驗出嗎啡陽性反應與其投與量、投與途徑、採尿時間、個人體
    質及檢測方法之靈敏度有關，國外曾有文獻報導注射六毫克之海洛因鹽酸鹽，其
    代謝物嗎啡之平均可檢出時限約為二十六小時，業經行政院衛生署藥物食品檢驗
    局於八十一年九月八日以藥檢壹字第八一一四八八五號函述綦詳。再參諸海洛因
    係由嗎啡經化學合成之半人工合成品，其毒性倍於嗎啡，其施打或吸食後經人體
    代謝作用而分解成毒性較低之嗎啡，而於尿液中被檢測出，故吸食或施打海洛因
    或嗎啡在尿液中均以嗎啡形態被檢測出，此為本院職務上已知之事實，並經行政
    院衛生署藥物食品檢驗局上揭函文敘明。次查安非他命經口服投與後約百分之七
    十於二十四小時內自尿中排出，約百分之九十於九十六小時內自尿水中排出，由
    於目前國內尿液中甲基安非他命之檢驗為鑑定其是否呈陽性反應尚未定其含量，
    且甲基安非他命成分之檢出與其投與方式、投與量、個人體質、採尿時間與檢測
    儀器之精密等諸多因素有關，因此僅憑尿液中呈現安非他命陽性反應，並無法確
    切推算吸用時間距採集時間之長短，惟依上述資料推算，最長可能不會超過四日
    ，業經行政院衛生署藥物食品檢驗局八十一年二月八日（81）藥檢壹字第一一五
    六號函公告在案。查被告於九十年十一月十二日二十二時二十分許為警查獲後所
    採集之尿液經送昭信科技顧問股份有限公司檢驗結果，呈毒品嗎啡、安非他命、
    甲基安非他命陽性反應，此有昭信科技顧問股份有限公司九十年十一月二十六日
    濫用藥物陽性檢體檢驗報告一份附卷可稽。抗告人雖辯稱伊並未施用第一、二級
    毒品，且其尿液再次檢驗時，並無嗎啡、安非他命、甲基安非他命等毒品陽性反
    應，並提出中華醫事檢驗中心及聯合醫事檢驗所出具之檢查報告單各乙紙為證。
    惟查：抗告人係於九十年十一月十五日自行安排尿液檢驗，姑且不論其檢驗過程
    是否合法，此與被告遭查獲驗尿之時，已有二日之隔，則殘存藥性可能已解消，
    以致無從驗出，故不得以此推翻被告在上開被查獲前二十六小時、及九十六小時
    有施用第一、二級毒品之事實。揆諸上開說明，被告確有施用第一、二級毒品情
    事，其所辯無非卸責之詞，洵無足採。原裁定經核並無不合，抗告人抗告非有理
    由，應予駁回。
五、爰依刑事訴訟法第四百十二條，裁定如主文。
中      華      民      國    九十一    年      十      月    二十一    日
                              台灣高等法院刑事第十庭
                                  審判長法  官  溫  耀  源
                                        法  官  黃  金  富
                                        法  官  何  菁  莪
右正本證明與原本無異。
不得再抗告。
                                        書記官  鐘  麗  芳
中      華      民      國   九十一   年      十      月    二十二    日
